臺灣臺南地方法院刑事判決　　　　　　　99年度易字第1593號
公　訴　人　臺灣臺南地方法院檢察署檢察官
被　　　告　葉俊麟
上列被告因傷害等案件，經檢察官提起公訴（99年度營偵字第90
3號），本院判決如下：
    主  文
葉俊麟犯傷害罪，累犯，處拘役伍拾日，如易科罰金，以新臺幣
壹仟元折算壹日；又犯毀損他人物品罪，累犯，處拘役拾日，如
易科罰金，以新臺幣壹仟元折算壹日，應執行拘役伍拾日，如易
科罰金，以新臺幣壹仟元折算壹日。
被訴恐嚇部分無罪。
    事  實
一、葉俊麟前因竊盜案件，經本院判處有期徒刑四月確定，甫於
    民國九十六年一月二十七日執行完畢，詎其仍不知悔改，因
    與張芳富有糾紛，竟因此心生不滿，而於九十八年十二月八
    日二十時三十分許，前往張芳富位於臺南縣白河鎮（現改制
    為臺南市白河區）庄內里客庄內八八－一八０號之住處（無
    故侵入住宅部分未據告訴），葉俊麟進入屋內與張芳富即起
    衝突，隨手拾起現場之木棍一枝毆打張芳富頭、背部及雙腳
    等處七、八下，致張芳富受有頭部挫傷、頭部撕裂傷約六公
    分、右足、左膝及右上背部挫傷等傷害，並砸毀客廳內櫥櫃
    玻璃一片。
二、案經張芳富訴由臺南市政府警察局白河分局報請臺灣臺南地
    方法院檢察署檢察官偵查起訴。
    理  由
壹、程序部分：
    按被告以外之人於審判外之言詞或書面陳述，除法律有規定
    者外，不得作為證據，刑事訴訟法第一百五十九條固定有明
    文。惟被告以外之人於審判外之陳述，雖不符同法第一百五
    十九條之一至之四之規定，而經當事人於審判程序同意作為
    證據，法院審酌該言詞陳述或書面陳述作成時之情況，認為
    適當者，亦得為證據，同法第一百五十九條之五第一項規定
    甚明。查被告葉俊麟於準備程序時，就張芳富、張徐、廖
    美亭、張文雅、張博智等被告以外之人於警詢、偵查時之陳
    述，暨其他書證、物證等證明本件犯罪事實之證據方法，表
    示無意見，被告、檢察官亦迄未於本案言詞辯論終結前聲明
    異議，則依刑事訴訟法第一百五十九條之五規定，視為被告
    已同意援引作為證據，且經本院審酌該等言詞陳述作成時之
    情況及證據取得過程等節，認為上開證據，均有證據能力，
    可以作為認定事實之依據。
貳、實體部分：
甲、有罪部分：
一、上揭事實，業據被告於警詢、偵查及本院審理中坦承不諱，
    核與告訴人張芳富、證人張徐、廖美亭、張文雅、張博智
    證述情節相符，此外，並有長庚醫療財團法人嘉義長庚紀念
    醫院診斷證明書一紙及現場照片四紙在卷可稽（見警卷第二
    十六至二十八頁），被告自白核與事實相符，事證明確，其
    犯行應足認定。
二、起訴事實所載被告於上揭時地，與其他七、八名真實姓名不
    詳之男子基於共同之犯意聯絡，分持刀械、棍棒等物前往張
    芳富住處，分別持刀械、棍棒砸毀客廳內之茶桌等情，基於
    以下理由，應更正如前事實欄所載。（一）被告辯稱只有伊
    一人前去張芳富家，並不是七、八人，伊空手前往，在現場
    拿一枝棍子打張芳富頭、背部及雙腳等處七、八下等語。（
    二）於本院審理時證人張芳富結證：「（葉俊麟去你家幹什
    麼？）直接衝進去，就拿刀砍我的頭，還有其他人拿棍棒。
    」、「（其他人拿棍棒做什麼？）其他人拿棍棒打我，大概
    有三、四個人直接打我的頭部。」、「（〈提示警卷第27頁
    刀子照片〉這刀子是誰的？）那是葉俊麟他們帶來的，但是
    不是用這把刀子砍我，我不知道。」；證人張博智證稱：「
    （幾個人拿棍子打你父親？）七、八個一起，每個人手上都
    一支棍子打我父親。」、「（該七、八人個別拿棍子打你父
    親時，是否均有打到你父親？）我看到第一刀砍下去後，我
    看到其他人全部圍在我父親四周圍一起拿棍子打。」；證人
    張徐結證：「（被告砍張芳富後，是否其他人圍著張芳富
    用棍子打他？）有，其他人都圍著張芳富，拿棍子打他。」
    、「（被告一群七、八人是否全部都有砸毀東西？）我知道
    整群都在砸毀東西。」；證人張文雅結證：「（被告離開時
    ，有無將該隻刀子帶走？）沒有，當時刀子有斷掉在我家，
    然後警察有到我家有收起來，且有拍照。」；證人廖美亭結
    證：「（在庭之被告如何打張芳富？）他拿刀子先從頭部砍
    下去，後來其他六、七人均拿棍子打張芳富的頭跟身體。」
    、「（除了被告以外，其他人有無拿棍棒砸毀你家的東西？
    ）有一、兩的人拿棍子砸毀東西，我看到全部的人都有打我
    先生，但是砸毀東西只有一、兩人。」、「（葉俊麟一群人
    拿幾隻刀過來？）確定是一隻刀子，其他就是鋁製球棒、棍
    子。」等語，綜上證詞所示包括被告在內七、八人，其中
    一人持刀，其餘持棍往張芳富攻擊，果真如此，就被告自白
    毆打張芳富七、八下，其餘各人僅只下手一次計算，告訴人
    張芳富身上至少也要有十幾處傷，況就上揭證人傷害現場之
    描述，每一嫌犯下手均不只一下，告訴人理應遍體鱗傷，另
    外，據證人張芳富所證被告拿刀砍伊的頭，三、四人打棍子
    打伊的頭云云，其頭部亦至少有四、五處傷，然告訴人就醫
    驗傷係受有頭部挫傷、頭部撕裂傷約六公分、右足、左膝及
    右上背部挫傷等傷害，有長庚醫療財團法人嘉義長庚紀念醫
    院診斷證明書一紙在卷可佐（見警卷第二十八頁），觀其傷
    勢顯非上揭證人所描述七、八人分持刀、棍所造成。上揭
    證人所證一、二人或全部七、八人有下手砸損屋內物品，其
    供詞已互有出入，且據渠所證該批嫌犯均係分持刀、棍，苟
    分頭砸物，何以僅擊壞櫥櫃玻璃一片，未殃及櫥櫃其餘六片
    玻璃？一旁電視機亦未波及？參以證人即現場處理警員盧炳
    宏於本院審理時結證稱警卷內之現場照片係其到現場立刻拍
    攝等情（見本院卷第五十四頁），按警卷第二十六、二十七
    頁所附現場照片所示，除櫥櫃玻璃一片損壞外，未另有受損
    之物品，現場傢俱之擺設尚稱整齊，再參照上所述，益徵
    上揭證人所稱被告夥同七、八人到場云云，係誇大渲染之詞
    ，委難憑採。證人張芳富、廖美亭上揭證詞相互勾稽，渠
    指認被告僅帶一把刀來，即係警卷第二十七頁照片所示之長
    刀，苟僅此一把刀，且用以傷害告訴人張芳富，理應該刀刃
    上會沾有血跡，惟觀察該照片上之長刀銹蝕嚴重且未沾附血
    跡，及參以證人盧炳宏於本院審理時結證：「（你在現場等
    候救護車的時候，有無看到張芳富的傷勢有刀傷的樣子？）
    張芳富所受的應該不是刀傷，而是棍棒造成的傷勢。」、「
    （你當時有無檢視那把刀上面有無血跡？）我有蹲下去檢視
    過刀子，上面沒有血跡，而且上面都已經生銹，應該很久沒
    有用過了。」等語（見本院卷第五十二頁背面、五十三頁）
    ，另參以本院函詢長庚醫療財團法人嘉義長庚紀念醫院覆稱
    張芳富留存之病歷及照片資料，難以明確判斷為利器或鈍器
    所傷等情，有該院九十九年十二月二十七日（９９）長庚院
    嘉字第００八九八號函在卷可憑，故上揭長刀應非被告攜至
    現場，況警卷第二十七頁照片所示之長刀，證人盧炳宏到現
    場處理時未扣案，告訴人張芳富提出告訴時，亦未持交員警
    ，益徵告訴人張芳富頭部撕裂傷並非該長刀所致，故被告係
    以棍棒毆打告訴人張芳富，應可認定。（三）證人盧炳宏於
    本院審理時結證有去調閱路口監視器，但監視器壞掉，無法
    調閱等語（見本院卷第五十三頁背面），顯見除上揭證人有
    瑕疵之指證外，並無客觀之證據足以證明告訴人張芳富於上
    揭時地所受傷害，確係被告夥同七、八人持刀、棍所為。
    綜上，被告所辯應可採信。
三、核被告所為，係犯刑法第二百七十七條第一項之傷害罪及第
    三百五十四條毀損罪。又被告有如犯罪事實欄所示之前科罪
    刑，且於九十六年一月二十七日執行完畢，有臺灣高等法院
    被告前案紀錄表在卷足憑，其於有期徒刑執行完畢後，五年
    以內故意再犯本件有期徒刑以上之罪，為累犯，依刑法第四
    十七條第一項規定加重其刑。被告所犯上開二罪，犯意各別
    ，行為互殊，應分論併罰。爰審酌被告與告訴人糾紛不斷，
    且互控傷害，尚未與告訴人達成民事和解賠償其損害，兼衡
    其生活狀況、告訴人之傷勢、所生之損害及犯後坦認犯行態
    度尚佳等一切情狀，量處如主文所示之刑，併諭知易科罰金
    之折算標準及定應執行之刑。據上審酌，本院認檢察官之求
    刑過重，附此敘明。另被告持以傷害之木棍一枝，雖係被告
    供犯罪所用之物，惟非其所有，且未扣案，復非違禁物，爰
    不為沒收之諭知，併此敘明。
乙、無罪及不另為無罪之諭知部分：
一、公訴意旨另略以：被告於上揭時地傷害張芳富後，再對張徐
    傷害致其受有頭部挫傷之傷害，並砸毀客廳內之茶桌，被
    告於離去現場時，並向在場之張徐、廖美亭（張芳富之配
    偶）、張文雅（張芳富之女）、張博智（張芳富之子）等人
    恫稱：「你們給我小心一點，不然要你們死得很難看」等語
    ，因認被告涉犯刑法第二百七十七條第一項傷害罪嫌、三百
    五十四條毀損罪嫌及第三百零五條之恐嚇罪嫌。
二、公訴人上開所認，無非以證人張芳富、張徐、廖美亭、張
    文雅、張博智之指證及現場照片、長庚醫療財團法人嘉義長
    庚紀念醫院診斷證明書為主要論據。
三、按犯罪事實應依證據認定之，無證據不得認定其犯罪事實；
    又不能證明被告犯罪，應諭知無罪之判決，刑事訴訟法第一
    百五十四條第二項、第三百零一條第一項分別定有明文。所
    謂犯罪事實之證據，係指足以認定被告確有犯罪行為之積極
    證據而言，該項證據且須適合被告犯罪事實之認定，始得採
    為斷罪資料。又按無論直接或間接證據，其為訴訟上之證明
    ，須通常一般之人均不致有所懷疑，而得確信其為真實之程
    度者，始得據為有罪之認定，有最高法院二十九年上字第三
    一○五號、五十三年台上字第二七五○號判例足資參照。又
    認定不利於被告之事實，須依積極證據，苟積極證據不足為
    不利於被告事實之認定時，即應為有利於被告之認定，更不
    必有何有利之證據。再事實之認定，應憑證據，如未能發現
    相當證據，或證據不足以證明，自不能以推測或擬制之方法
    ，為裁判基礎；訴訟上用以證明事實之證據，須於通常一般
    人均不致有所懷疑，而得確信其真實之程度，始得據以為有
    罪之認定，倘其證明未達此一程度，而有合理之懷疑存在，
    致無從為有罪之確信時，即應為無罪之判決（最高法院三十
    年上字第八一六號、四十年台上字第八六號、七十六年度台
    上字第四九六八號判例參照）。
四、訊據被告堅詞否認有何上揭之犯行，辯稱：伊拿棍子打張芳
    富，張徐靠過來看張芳富時，張芳富因兩手遮頭蹲著，而
    以兩手往上推時，推倒張徐致其後腦著地而受傷，伊並沒
    有打張徐，也沒有對張徐、廖美亭、張文雅、張博智講
    「你們給我小心一點，不然要你們死得很難看」的話，伊僅
    打破櫥櫃玻璃一片，並沒有砸張芳富的茶桌等語。經查：（
    一）告訴人張徐於本院一００年三月二十三日審理時結證
    ：「（98年12月8日20時30分許，你家中發生何事？）我和
    我兒子、孫子在吃飯，我吃飽後在外面看到七、八人跑進我
    家，我跟著進去，看到有一人持刀從我兒子張芳富頭上砍下
    去，我質問他在做什麼，該人就彎腰撿起棍子打我的頭頂，
    ．．．。」；證人即張徐之孫張博智同日證稱；「（你奶
    奶被打到何部位？）也是頭那邊，我看到他們拿木棍從我奶
    奶的頭頂敲下去。」等語（見本院卷第七十五、七十七頁）
    ，渠所指證告訴人張徐遭受攻擊之部位係頭頂，惟就台南
    市政府消防局救護紀錄查詢則記載張徐「左後腦腫包」，
    有該局一００年二月十日南市消指字第一００一００一一三
    二號函在卷可稽（見本院卷第四十三、四十六、四十七頁）
    ，苟外力自頭頂攻擊，顯不可能致「左後腦腫包」，再者，
    告訴人張徐提出其長庚醫療財團法人嘉義長庚紀念醫院診
    斷證明書上僅載「頭部挫傷；頭痛」，亦有該診斷證明書在
    卷可參（見警卷第二十八－一頁），再參以證人盧炳宏於本
    院一００年二月二十三日審理時結證：「（你在現場時，有
    無看到張芳富的媽媽有哪裡受傷？）張芳富媽媽外表沒有明
    顯的受傷。」、「（張芳富的媽媽有無告訴你他有無被打？
    ）張芳富媽媽有告訴我張芳富被打，有沒有講他自己被打我
    忘記了。」等語（見本院卷第五十二頁），苟告訴人張徐
    頭頂遭木棍猛擊，證人盧炳宏於現場應能發現其外表受傷之
    情狀，從而，告訴人張徐頭部所受傷害係在左後腦應無疑
    義，其傷害顯係告訴人張芳富兩手撥推後仰倒地所致，被告
    所辯應可採信，故告訴人張徐所受傷害，並非被告所為，
    即足認定。（二）證人張芳富於本院一００年二月二十三日
    審理時結證：「（茶几與茶壺壞掉的狀況，你有無照相？）
    我沒有拍照。」；同日證人盧炳宏亦結證：「（就張芳富所
    說茶几有棍棒痕跡，茶壺、茶杯打破，當時有無看到這樣的
    情形？）張芳富所說茶几有棍棒痕跡，茶壺、茶杯打破的這
    些狀況，我當時沒有注意看到。」、「（張芳富剛才說茶几
    有棍棒痕跡，茶壺、茶杯打破，你當時在現場，張芳富的家
    人有沒有說這些東西被打壞的狀況？）也都沒有說。」等語
    （見本院卷第五十五頁背面），參以遍觀全卷亦查無足資證
    明上揭茶桌損壞之證據，故該茶桌有否損壞顯難認定。（三
    ）證人盧炳宏於本院一００年二月二十三日審理時結證稱：
    「（你停留這半個小時，被害人們有無說那群人走的時候還
    當場恐嚇他們，說『你們給我小心一點，不然要你們死得很
    難看』等語？）這部分我忘記了。」等語，互核其返回派出
    所於員警工作紀錄簿上記載「於二十時四十六分至庄內里八
    八－一八０號處理打架糾紛．．．」，有該工作紀錄簿在卷
    可佐（見本院卷第二十九頁），證人盧炳宏同日於本院審理
    時就傷害、毀損之現場狀況均能一一回答，獨就告訴人是否
    有提及被告對渠等恐嚇一事卻稱忘記，且其員警工作紀錄上
    亦隻字未記載此部分案情，再參以證人張徐於本院一００
    年三月二十三日審理時結證：「（警察到場後，你有無告訴
    警察被告所說的話？）我不知道有沒有告訴警察。」；同日
    證人廖美亭結證：「（被告離開之前有無說什麼？）他說「
    你們給我小心一點，不然要你們死得很難看」〈臺語〉）。
    」、「（有無跟警察說被告所說的話？）沒有，我當時只趕
    快將我先生、婆婆送醫，所以沒有跟警察說。」等語（見本
    院卷第七十八、八十一頁背面至八十二頁），足認告訴人張
    徐等人就上揭被告恐嚇之事，並未向現場處理之員警即證
    人盧炳宏口頭報案甚明。（四）證人即告訴人張徐、廖美
    亭、張文雅、張博智於本院一００年三月二十三日審理時均
    結證稱事發之後於九十九年二月二十八日始至派出所提出恐
    嚇告訴並製作警詢筆錄等語，是告訴人張徐等人苟因被告
    確於九十八年十二月八日二十時晚上對之恐嚇而心生畏懼，
    理應及早報警尋求保護，惟案發之初警員盧炳宏到現場處理
    時，即未口頭報案，一如上述，且案發後延宕近三個月為提
    出告訴始行報案，在在與常情有違，故被告是否有對告訴人
    張徐等人為上揭之恐嚇言詞，即非無疑。（五）告訴人張
    芳富另於九十九年一月二十八日傷害被告，致被告受有左側
    脛骨近端粉碎性骨折、左側臏骨粉碎性骨折、右側第四掌骨
    開放性骨折、左側第二掌骨開放性骨折、左側第五掌骨粉碎
    性骨折等傷害，嗣被告對之提出傷害告訴及檢舉販賣毒品，
    經警通知告訴人張芳富於九十九年二月二十二日接受警詢，
    警詢中因身體不適就醫致中斷詢問，迨康復後於同月二十八
    日完成警詢筆錄等情，經調閱本院九十九年簡字第一七九七
    號傷害案卷（含偵查卷）、臺灣臺南地方法院檢察署九十九
    年營偵字第四七五號、九十九年偵續字第八八號毒品危害防
    制條例案卷屬實，九十九年二月二十八日告訴人張徐、廖
    美亭、張文雅、張博智亦同時對被告提出恐嚇之告訴（見警
    卷第八、十二、十六、十九頁），據告訴人張徐等人所指
    之被告恐嚇已歷近三個月，一如前述，竟選擇告訴人張芳富
    接受警方調查被告對之提告傷害、販賣毒品罪嫌時，一同對
    被告提起恐嚇告訴，渠反制被告之意味濃厚。（六）證人即
    告訴人張芳富於本院一００年二月二十三日審理時結證：「
    （98年12月8日發生這件事情後，為何拖了很久才告葉俊麟
    他們？）因為我想要私了，我想要打回來，所以沒有先告。
    」、「（想要打回來是被打後出院時，就想要打回來了嗎？
    ）是的。」、「（98年12月8日你被葉俊麟打之後，你心裡
    會不會怕？）我自己是不會怕，因為我還想打回來。」等語
    （見本院卷第五十五頁至同頁背面），再參以本件告訴人張
    芳富所受「頭部挫傷、頭部撕裂傷約六公分、右足、左膝及
    右上背部挫傷」等傷害，與被告於九十九年一月二十八日遭
    告訴人張芳富傷害所受「左側脛骨近端粉碎性骨折、左側臏
    骨粉碎性骨折、右側第四掌骨開放性骨折、左側第二掌骨開
    放性骨折、左側第五掌骨粉碎性骨折」等傷害相較，輕微甚
    多，顯然告訴人張芳富下手比起被告更為兇狠，從而，本件
    被告對之傷害後，告訴人張芳富並不把被告放在眼裡並亟思
    報復，以告訴人張芳富如此強勢作為，被告是否有膽識對告
    訴人張芳富之全部家屬一併恐嚇，頗有疑問。（七）告訴人
    張芳富之母張徐、妻廖美亭、女張文雅、子張博智，均屬
    至親，且同居生活，告訴人張徐、廖美亭、張文雅、張博
    智於被告對告訴人張芳富提告傷害、販賣毒品罪嫌接受警詢
    時，同日即同時對被告提起恐嚇告訴，反制被告，一如前述
    ，且除此指訴外，並無其他補強證據，故告訴人張徐等人
    之指訴內容是否屬實，尚有疑問。（八）綜上，公訴意旨認
    被告涉犯傷害、毀損、恐嚇犯嫌，固有其論據，然此部分依
    檢察官所舉證據，既均尚未達到使通常一般人均不致有所懷
    疑，而得確信其為真實之程度，仍有合理之懷疑存在，揆諸
    前開法條規定及判例要旨，尚無法證明告訴人所述之真實性
    ，仍不得遽認被告涉犯檢察官所指述之傷害、毀損、恐嚇行
    為。此外，本院復查無其他積極證據足以證明被告確有傷害
    、毀損、恐嚇之犯行，本於無罪推定原則，被告之犯罪自屬
    不能證明，恐嚇部分應為無罪之諭知；傷害、毀損部分與上
    揭起訴論罪科刑之傷害、毀損部分，分別有想像競合犯及接
    續犯之裁判上一罪關係，爰均不另為無罪之諭知，附此敘明
    。
據上論斷，應依刑事訴訟法第二百九十九條第一項前段、第三百
零一條第一項，刑法第二百七十七條第一項、第三百五十四條、
第四十七條第一項、第四十一條第一項前段、第五十一條第六款
，刑法施行法第一條之一，判決如主文。
本案經檢察官黃淑妤到庭執行職務
中    華    民    國   100    年    5     月    25    日
                  刑事第十一庭  法  官  鍾邦久
以上正本證明與原本無異。
如不服本判決應於收受本判後10日內向本院提出上訴書狀，並應
敘述具體理由。其未敘述上訴理由者，應於上訴期間屆滿後20日
內向本院補提理由書狀（均須按他造當事人之人數附繕本）「切
勿逕送上級法院」。
                                書記官  蔡志賢
中    華    民    國   100    年    5     月    25    日
附錄本案論罪科刑法條：
中華民國刑法第277條第1項
（普通傷害罪）
傷害人之身體或健康者，處 3 年以下有期徒刑、拘役或 1 千元
以下罰金。
中華民國刑法第354條
（毀損器物罪）
毀棄、損壞前二條以外之他人之物或致令不堪用，足以生損害於
公眾或他人者，處2年以下有期徒刑、拘役或5百元以下罰金。